臺灣臺中地方法院民事判決　九十二年度訴字第二五○四號
　　原　　　告　裕毛屋企業股份有限公司
　　法定代理人　丙○○
　　訴訟代理人　林開福　律師
　　複　代理人　吳梓生　律師
　　　　　　　　姜　萍　律師
　　被　　　告　乙○○　住台中.
　　訴訟代理人　黃振源　律師
　　複　代理人　甲○○　住台中.
當事人間債務人異議之訴事件，本院於民國九十三年一月十二日言詞辯論終結，判決
如下：
    主      文
本院九十二年度民執松字第三四七八一號損害賠償強制執行事件所為強制執行程序及
執行命令應予撤銷。
訴訟費用由被告負擔。
    事      實
甲、原告方面：
一、聲明：如主文所示。
二、陳述：
（一）緣被告執鈞院九十一年度重訴字第四六二號民事判決向鈞院主張原告積欠其中
      新台幣（下同）七十七萬八千五百八十一元，及自民國（下同）九十二年四月
      十七日起至清償日止按週年利率百分之五計算之利息未還，聲請強制執行，案
      經鈞院民事執行處以九十二年度民執松字第三四七八一號強制執行事件受理，
      並於九十二年八月二十五日核發執行命令扣押原告對第三人之存款債權，並准
      被告得依該執行命令逕向第三人收取在案。
（二）查依前揭執行名義即鈞院九十一年度重訴字第四六二號損害賠償事件，原告固
      應給付被告一百三十五萬七千三百元，及自九十一年四月十九日起至清償日止
      ，按週年利率百分之五計算之利息。惟前開款項業經原告分別於九十二年四月
      十六日、十七日以台中民權路郵局第一六六七及一六七八號存證信函，於扣除
      （抵銷）被告積欠原告之押租金債務七十四萬五千二百元及其利息後（按押租
      金債務連同利息共七十七萬八千五百八十一元，已將餘款六十四萬六千零二十
      六元付清，是前揭被告請求之執行債權七十七萬八千五百八十一元已經抵銷而
      消滅。詎被告竟仍就已經消滅的債權向鈞院執行處聲請對原告強制執行，顯已
      嚴重侵害原告之權益。
（三）原告爰依強制執行法第十四條第一項之規定訴請判決撤銷執行程序及執行命令
      如訴之聲明。
（四）對被告抗辯之陳述：
  １、查原告於八十年十月十六日向被告及訴外人謝明達、謝明德、張素貞、張淑貞
      、張美貞、張文貞、張瑞芳、張瑞珍承租門牌號碼台中市○○路一七五號之房
      屋，租約第三條約定原告應交付保證金即押租金三百二十九萬元零四百元予出
      租人。於簽約之時，原告即依約將押租金交付被告及其他出租人，其中被告收
      受七十四萬五千二百元，此有被告所立收據足證，被告否認曾收受原告給付之
      押租金云云，顯不符實。（按：被告收受之押租金七十四萬五千二百元，包括
      以支票給付之六十二萬零二百元，以及被告應返還前承租人之押租金而由原告
      代墊之十二萬五千元。）
  ２、被告又辯稱縱使渠有收到保證金，然因原告有違約之情事，故保證金不返還云
      云。惟查，本件原告交付被告及其他出租人之三百二十九萬零四百元乃押租金
      之性質，於九十一年五月二十四日原告將租賃房屋返還被告及其他出租人，經
      渠等點交無誤時，被告及其他出租人即應將押租金返還原告，惟被告迄未返還
      其收受部份之七十四萬五千二百元。按「遲延之債務，以支付金錢為標的者，
      債權人得請求依法定利率計算之遲延利息」民法第二百三十三條定有明文，被
      告既遲延返還押租金七十四萬五千二百元，原告自得請求依法定利率即週年利
      率百分之五計算之遲延利息，至九十二年四月十六日原告主張抵銷之日止，遲
      延利息為三萬三千三百八十一元。
  ３、按本件執行名義即鈞院九十一年重訴字第四六二號判決，固命原告給付被告一
      百三十五萬七千三百元，加上遲延利息，總計為一百四十二萬四千六百零七元
      ，然而被告亦應返還原告押租金七十四萬五千二百元，加上遲延利息三萬三千
      三百八十一元，總計被告應給付原告七十七萬八千五百八十一元。二者均為金
      錢之債，且均屆清償期，依法得相抵銷。原告業於九十二年四月十六日以台中
      民權路郵局第一六六七號存證信函主張抵銷，而剩餘之六十四萬六千零二十六
      元，原告亦已付清（此為被告所不爭執），是被告之債權已因清償而消滅。詎
      被告竟仍就已消滅之債權向鈞院執行處聲請對原告強制執行，顯嚴重侵害原告
      之權益。
三、證據：提出本院執行命令影本乙份、存證信函影本及掛號回執共二份、點交記錄
    影本三份、收據二紙為證。並聲請本院調取九十一年度重訴字第四六二號民事事
    件案卷。
乙、被告方面：
一、聲明：駁回原告之訴。
二、陳述：
（一）被告不爭執事項：
  １、被告曾依鈞院九十一年度重訴字第四六二號判決聲請鈞院九十二年度民執字第
      三四七八一號強制執行。
  ２、被告已收受原告交付之六十四萬六千零二十六元。
  ３、對於原告存證信函所附計算表關於原告應給付被告金額部分，就表列之本金、
      利息之起迄時間及利率所計算之金額等節不爭執。
（二）被告否認有收到原告之押租金，縱使有收到該押租金，然依兩造所訂系爭房屋
      租賃契約第三條約定：「保證金：本契約訂立時，乙方（即指原告）願給付甲
      方（即指被告及其他出租人）六個月押租金，新台幣參佰貳拾玖萬零肆佰元整
      作為違約保證金，但於租賃期滿交還房屋且無其他違約情事時無息返還。」本
      件租賃期間自八十年十月十六日起至八十九年四月十六日止屆滿，於租賃期滿
      前被告即函知期滿後，不予續約之意思，然原告竟於期滿後仍予占用該坐落台
      中市○區○○路一七五號房屋，至九十一年五月二十四日經被告訴請法院判決
      遷移，原告始遷移，是原告顯然違反契約第三條之約定，被告本得以之為違約
      金沒收，其主張欲以此抵銷，自無理由。
（三）退萬步言，縱認被告應予返還保證金，然依前揭契約第三條約定亦無加計利息
      返還之可言，原告於主張抵銷時擅自加計利息顯乏根據。
三、證據：聲請函查原告提出之押租金支票是否係被告兌領？並聲請調閱九十一年度
    中簡字第三０九二號民事案卷。
    理　　由
一、原告主張：被告執本院九十一年度重訴字第四六二號民事判決向鈞院主張原告積
    欠其中七十七萬八千五百八十一元，及自九十二年四月十七日起至清償日止按週
    年利率百分之五計算之利息未還，聲請強制執行，案經鈞院民事執行處以九十二
    年度民執松字第三四七八一號強制執行事件受理，並於九十二年八月二十五日核
    發執行命令扣押原告對第三人之存款債權，並准被告得依該執行命令逕向第三人
    收取在案，查依前揭執行名義即鈞院九十一年度重訴字第四六二號損害賠償事件
    ，原告固應給付被告一百三十五萬七千三百元，及自九十一年四月十九日起至清
    償日止，按週年利率百分之五計算之利息。惟前開款項業經原告分別於九十二年
    四月十六日、十七日以台中民權路郵局第一六六七及一六七八號存證信函，於扣
    除（抵銷）被告積欠原告之押租金債務七十四萬五千二百元及其利息後（按押租
    金債務連同利息共七十七萬八千五百八十一元），已將餘款六十四萬六千零二十
    六元付清，此有證二存證信函所附支票可憑，是前揭被告請求之執行債權七十七
    萬八千五百八十一元已經抵銷而消滅。詎被告竟仍就已經消滅的債權向鈞院執行
    處聲請對原告強制執行，顯已嚴重侵害原告之權益。為此，爰依前揭強制執行法
    第十四條第一項之規定訴請判決撤銷執行程序及執行命令如訴之聲明等情。被告
    則以：被告否認有收到原告之押租金，縱使有收到該押租金，然本件租賃期間自
    八十年十月十六日起至八十九年四月十六日止屆滿，於租賃期滿前被告即函知期
    滿後，不予續約之意思，然原告竟於期滿後仍予占用該坐落台中市○區○○路一
    七五號房屋，至九十一年五月二十四日經被告訴請法院判決遷移，原告始遷移，
    是原告顯然違反契約第三條之約定，被告本得以之為違約金沒收，其主張欲以此
    抵銷，自無理由，退萬步言，縱認被告應予返還保證金，然依前揭契約第三條約
    定亦無加計利息返還之可言，原告於主張抵銷時擅自加計利息顯乏根據等語，資
    為抗辯。
二、按「執行名義成立後，如有消滅或妨害債權人請求之事由發生，債務人得於強制
    執行程序終結前，向執行法院對債權人提起異議之訴。」強制執行法第十四條第
    一項前段定有明文。本件被告聲請本院以九十二年度民執松字第三四七八一號強
    制執行事件尚未終結乙節，業據本院調取該執行案卷查閱無誤，是原告於該強制
    執行程序終結前提起本件訴訟，於法並無不合。
三、查原告主張之右揭事實，業據提出本院執行命令影本乙份、存證信函影本及掛號
    回執共二份、證明書二份、點交記錄影本一份、收據二紙為證，並經本院調取九
    十一年度重訴字第四六二號民事事件案卷查閱無誤，自堪信為真實。雖被告以前
    揭辯詞置辯，然查：
（一）查原告主張伊於八十年十月十六日向被告及訴外人謝明達、謝明德、張素貞、
      張淑貞、張美貞、張文貞、張瑞芳、張瑞珍承租門牌號碼台中市○○路一七五
      號之房屋，租約第三條約定原告應交付保證金即押租金三百二十九萬元零四百
      元予出租人。於簽約之時，原告即依約將押租金交付被告及其他出租人，其中
      被告收受七十四萬五千二百元（按被告收受之押租金七十四萬五千二百元，包
      括以支票給付之六十二萬零二百元，以及被告應返還前承租人之押租金而由原
      告代墊之十二萬五千元。）等情，此有被告所立收據足證，而前揭六十二萬零
      二百元之支票一紙確係被告所兌領無誤乙節，亦有本院函查華南商業銀行台中
      民族路分行，該銀行以九十二年十月二十九日（九十二）華中存字第二四四號
      函檢附該支票正反面在卷可憑，是被告否認曾收受原告給付之押租金云云，為
      不可採。
（二）被告又辯稱縱使渠有收到保證金，然因原告有違約之情事，故保證金不返還云
      云。惟查，本件原告交付被告及其他出租人之三百二十九萬元零四百元乃押租
      金之性質，於九十一年五月二十四日原告將租賃房屋返還被告及其他出租人，
      經渠等點交無誤，有被告及其他出租人所書立之證明書二份及點交記錄影本一
      份為證，此亦經被告於另案九十一年度重訴字第四六二號民事事件九十一年六
      月十四日言詞辯論期日當庭陳明無訛，有該案卷可稽，是本件自應於點交完成
      時，被告及其他出租人即應將押租金返還原告，惟被告迄未返還其收受部份之
      七十四萬五千二百元。按「遲延之債務，以支付金錢為標的者，債權人得請求
      依法定利率計算之遲延利息」民法第二百三十三條定有明文，被告既遲延返還
      押租金七十四萬五千二百元，原告自得請求依法定利率即週年利率百分之五計
      算之遲延利息，至九十二年四月十六日原告主張抵銷之日止，遲延利息為三萬
      三千三百八十一元。
（三）又查，原告主張本件執行名義即本院九十一年重訴字第四六二號判決命原告給
      付被告一百三十五萬七千三百元，加上遲延利息，總計為一百四十二萬四千六
      百零七元，然而被告亦應返還原告押租金七十四萬五千二百元，加上遲延利息
      三萬三千三百八十一元，總計被告應給付原告七十七萬八千五百八十一元。二
      者均為金錢之債，且均屆清償期，依法得相抵銷。原告業於九十二年四月十六
      日以台中民權路郵局第一六六七號存證信函主張抵銷，而剩餘之六十四萬六千
      零二十六元，原告亦已付清等情，此為原告提出之存證信函可證，而被告對其
      收受原告交付六十四萬六千零二十六元乙節亦不爭執，堪認被告之債權已因清
      償而消滅。
（四）綜上，被告所辯應無可取。
四、綜前所述，被告於取得前開九十一年重訴字第四六二號判決之執行名義後，被告
    之債權已因原告之清償而消滅，自屬有消滅債權人即被告請求之事由發生，原告
    於強制執行程序終結前，依強執行法第十四條第一項前段提起債務人異議之訴，
    請求本院九十二年度民執松字第三四七八一號損害賠償強制執行事件所為強制執
    行程序及執行命令應予撤銷，於法有據，應予准許。
五、結論：原告之訴為有理由，依民事訴訟法第七十八條，判決如主文。
中　　　華　　　民　　　國　　九十三　　年　　　一　　　月　　二十九　　日
                                    臺灣臺中地方法院民事第三庭
~B法　　　官 張　國　華
正本係照原本作成
如對本判決上訴，須於判決送達後廿日內向本院提出上訴狀
中　　　華　　　民　　　國　　九十三　　年　　　一　　　月　　二十九　　日
~B法院書記官
